【裁判字號】    97,易,472
【裁判日期】    971017
【裁判案由】    毒品危害防制條例
【裁判全文】
臺灣基隆地方法院刑事判決               97年度易字第472號
公  訴  人  臺灣基隆地方法院檢察署檢察官
被      告  甲○○
                    （另案在臺灣基隆監獄執行中）
上列被告因違反毒品危害防制條例案件，經檢察官提起公訴（97
年度毒偵字第1412號），被告並於準備程序進行中為有罪之陳述
，本院乃裁定以簡式審判程序進行審理，並判決如下：
    主  文
甲○○施用第二級毒品，累犯，處有期徒刑肆月，如易科罰金以
新臺幣壹仟元折算壹日。
    事  實
一、前案紀錄：
  (一)累犯紀錄：
    甲○○前分別因(甲)偽造文書案件，經本院於民國89年9 月7
    日，以89年度訴字第407 號判決有期徒刑四月確定；(乙)竊盜
    案件，經臺灣高等法院於89年12月7 日，以89年度上訴字第
    3819號判決有期徒刑三年確定；(丙)偽造文書案件，經臺灣高
    等法院於89年12月7 日，以89年度上訴字第3819號判決有期
    徒刑一年確定。所犯(甲)(乙)(丙)三案，則經合併定刑為有期徒刑
    四年（臺灣高等法院90年度聲字第979 號裁定），90年1 月
    30日發監執行、92年3 月11日假釋出監，93年2 月22日假釋
    期滿未經撤銷，其未執行之刑，以已執行論。
  (二)毒品紀錄：
    甲○○前因初犯施用毒品案件，經觀察、勒戒後，認無繼續
    施用毒品之傾向，於97年1 月17日經釋放出所，並由臺灣基
    隆地方法院檢察署檢察官於97年1 月15日，以97年度毒偵字
    第1957號為不起訴處分確定。
二、本案事實：
    甲○○猶不思戒除毒癮，復於前揭一(二)所述觀察勒戒執行完
    畢經釋放出所以後之五年以內，再行萌生施用第二級毒品安
    非他命類（安非他命暨甲基安非他命）之犯意，於97年4 月
    15日上午11時，在宜蘭縣礁溪鄉○○路132 號之「海川旅館
    」，將安非他命類置入燈泡吸食器燒烤使生霧化白煙再以口
    鼻吸食，藉以施用第二級毒品安非他命類1 次。乃為警於97
    年4 月18日凌晨1 時10分，在宜蘭縣礁溪鄉○○路130 號附
    近因案緝獲，嗣經採其尿液送驗，結果呈安非他命暨甲基安
    非他命陽性反應，而悉上情。
三、案經宜蘭縣政府警察局礁溪分局移送臺灣宜蘭地方法院檢察
    署呈請臺灣高等法院檢察署令轉臺灣基隆地方法院檢察署檢
    察官偵查起訴。
    理  由
壹、程序事項
一、查刑事訴訟法第二百八十四條之一：「除簡式審判程序、簡
    易程序及第三百七十六條第一款、第二款所列之罪之案件外
    ，第一審應行合議審判。」業於本案繫屬以前經公布施行。
    兼以本案起訴罪名，核與刑事訴訟法第三百七十六條第一款
    、第二款之規定相符，是其當有首開規定之適用，即其法院
    組織應為獨任審判無誤。
二、次查，本案被告甲○○所犯者，非為死刑、無期徒刑、最輕
    本刑為三年以上有期徒刑之罪或高等法院管轄之第一審案件
    ；兼以被告業於準備程序進行中，就被訴事實為有罪之陳述
    ，本院乃告知其簡式審判程序之旨，並於聽取公訴人及被告
    之意見後，依刑事訴訟法第二百七十三條之一第一項規定，
    裁定改行簡式審判程序。準此，本案當亦有刑事訴訟法第一
    百五十九條第二項前段，「不受傳聞證據法則拘束」之例外
    性規定之適用。
貳、實體事項
一、前揭事實業據被告甲○○於本院審理時坦承在卷，且被告為
    警查獲所採集之尿液檢體，經送請慈濟大學濫用藥物檢驗中
    心以氣相層析質譜儀法為確認檢驗之結果，呈安非他命暨甲
    基安非他命陽性反應。此亦有慈濟大學濫用藥物檢驗中心檢
    驗總表1 紙暨足相對應之尿液檢體對照表1 件在卷可憑；參
    之以酵素免疫分析或薄層定性分析等方式為初步篩檢者，檢
    驗結果雖有相當程度偽陽性之可能，然以氣（液）相層析、
    質譜分析之儀器為交叉確認者，檢驗結果出現偽陽性之機率
    則極低，因而具有公信力，核足為對涉嫌人不利之認定；尤
    以「毒品施用後於尿液、血液中可檢出之最大時限，與施用
    劑量、施用頻率、施用方式、施用者飲水量之多寡、個人體
    質、代謝情況、檢體收集時間點及所用檢測方法之靈敏度等
    因素有關，因個案而異。依據Clarke's Isolation Identif
    ication of Drugs第二版記載，血液中藥物之半衰期（濃度
    減半所需時間）分別為古柯鹼0.7-1.5 小時、海洛因3 分鐘
    （其代謝物為嗎啡2-3 小時）、嗎啡2-3 小時、大麻20-36
    小時、安非他命12小時（當尿液偏酸性時，為4-8 小時）、
    甲基安非他命9 小時、Ketamine2-4 小時，而MDMA約8.49小
    時。一般於尿液中可檢出之最大時限，古柯鹼為施用後1-4
    天、海洛因2-4 天、嗎啡2-4 天、大麻1-10天、安非他命1-
    4 天、甲基安非他命1-5 天、MDMA1-4 天、MDA1-4天、Keta
    mine2-4 天。」此復曾經行政院衛生署藥物食品檢驗局以92
    年7 月23日管檢字第0920005609號函釋在案。勾稽以觀，足
    見被告於本院審理時之任意性自白，與事實相符，堪可採信
    。再者，被告查有如本判決事實欄一(二)所載施用毒品之前案
    紀錄。觀諸卷附臺灣高等法院被告前案紀錄表、不起訴處分
    書、刑事判決之內容即明。從而，本案事證明確，被告於初
    犯施用毒品案件之五年以內，再犯施用毒品之犯行，堪可認
    定，應依法論科。
二、論罪科刑：
  (一)查海洛因、安非他命類分別係毒品危害防制條例所列管之第
    一級、第二級毒品，此為該條例第二條第二項第一款、第二
    款所明定。按犯毒品危害防制條例第十條之罪（施用毒品罪
    ）者，檢察官應聲請法院裁定，令被告入勒戒處所觀察、勒
    戒，經勒戒處所陳報，認受觀察、勒戒人無繼續施用毒品傾
    向者，應即釋放，並為不起訴之處分；認有繼續施用毒品傾
    向者，即應聲請法院裁定令入戒治處所強制戒治，俟強制戒
    治期滿釋放，再為不起訴之處分。惟依上揭規定觀察勒戒或
    強制戒治執行完畢釋放後，五年內再犯毒品危害防制條例第
    十條之罪（施用毒品罪）者，檢察官即應依法追訴，毒品危
    害防制條例第二十條第一項、第二項、第二十三條第二項分
    別定有明文。
  (二)核被告於初犯施用毒品案件以後之五年以內，再犯施用第二
    級毒品安非他命類之行為，係犯毒品危害防制條例第十條第
    二項之施用第二級毒品罪。被告施用毒品前、後持有第二級
    毒品安非他命類（安非他命、甲基安非他命）之低度行為，
    應為其施用第二級毒品之高度行為所吸收，不另論罪。
  (三)被告曾有如本判決事實欄一(一)所載之犯罪科刑及刑之執行情
    形，此有臺灣高等法院被告前案紀錄表在卷可稽，其於前案
    有期徒刑執行完畢後，五年以內，故意再犯本起最重本刑有
    期徒刑以上之罪，為累犯，應依刑法第四十七條第一項規定
    ，加重其刑。
  (四)本院審酌被告犯罪之動機、吸食頻率、曾有施用毒品之前科
    仍不知戒除，惟慮及其犯後坦承犯行、所犯乃戕害自己身心
    健康，尚未危及他人等一切情狀，量處如主文所示之刑，併
    諭知易科罰金之折算標準。
據上論斷，應依刑事訴訟法第二百八十四條之一、第二百七十三
條之一第一項、第二百九十九條第一項前段，毒品危害防制條例
第二十三條第二項、第十條第二項，刑法第十一條前段、第四十
七條第一項、第四十一條第一項前段，判決如主文。
本案經檢察官乙○○到庭執行職務。
中    華    民    國    97    年    10    月    17    日
                  刑事第四庭法  官  王慧惠
以上正本證明與原本無異。
如不服本判決應於收受本判決後10日內向本院提出上訴書狀，其
未敘述上訴理由者，並得於提起上訴後10日內向本院補提理由書
狀（均須按他造當事人之人數附繕本）「切勿逕送上級法院」。
中    華    民    國    97    年    10    月    17    日
                            書記官  王一芳
附錄論罪法條：
毒品危害防制條例第10條第2 項
施用第二級毒品者，處3 年以下有期徒刑。


司法院資訊處製作；財團法人民間司法改革基金會備份。
